```{r inlezen van data koffie, message=F, warning=F}
# inladen van ruwe files is in het volgende gedeelte te zien.
# Ik heb hier gebruik gemaakt van Hadleys readr package(betere defaults)
# Uiteindleijke maak ik een bestand dat alle metingen per datum heeft open dat met:
library(readr)
koffeeTotaal<- read_csv("koffieTotaal.csv")
#rm(list = ls() ) 	#dit verwijdert alle bestanden uit de workspace.
#set working directory (mocht je niet in het goede project zitten)
setwd("~/dre-roel map/R/koffie")
library(readr) #ik roep de libraries steeds aan het begin van elk codestukje op 
#maar eenmaal aangeroepen zouden ze gewoon moeten werken.
RoelsKoffie<-read_csv("koffie.txt", col_names = c("datum", "tijd"))
SamenKoffie<-read_csv("koffie met dre.txt", col_names = c("datum", "tijd"))
DreKoffie <-read_csv("coffee dre.txt", col_names = c("datum", "tijd"))
#variabelen toevoegen
RoelsKoffie$cat <-"roel alleen"  #categorische variabele
SamenKoffie$cat <- "Samen"
DreKoffie$cat <- "Dre alleen"#eindresultaat is nu drie dataframes met 3 naamloze kolommen.
Coffee <-rbind(RoelsKoffie, SamenKoffie, DreKoffie)
Coffee$counter<-1  #koffiecounter toevoegen
Coffee$datum <- as.Date(Coffee$datum, "%m-%d-%Y") #verandert datum in date format.
Coffee$datetime<- as.POSIXct(paste(Coffee$datum, Coffee$tijd, sep=" "), 
                             format="%Y-%m-%d %H:%M")
Coffee$dag<-as.character(weekdays(Coffee$datum)) #creeert variabele dag.
Coffee$dag<- factor(Coffee$dag, levels = c("maandag","dinsdag","woensdag", "donderdag", "vrijdag", "zaterdag", "zondag"))
Coffee$tijduren<-sapply(strsplit(Coffee$tijd,":"),
                        function(x) {
                          x <- as.numeric(x)
                          x[1]+x[2]/60} ) #van https://stackoverflow.com/questions/5186972/how-to-convert-time-mmss-to-decimal-form-in-r
Coffee$dagdeel[which(Coffee$tijduren <12)] <- "ochtend"  
Coffee$dagdeel[which(Coffee$tijduren >= 12 & Coffee$tijduren <18)] <- "middag"  
Coffee$dagdeel[which(Coffee$tijduren >=18)] <- "avond" 
rm(RoelsKoffie, SamenKoffie, DreKoffie)
#creatie van aparte sets voor als dat leuk is. Dis is niet perse nodig. je kunt ook selecteren uit de totaaldataset voordat je start.
# library(dplyr)
# Roel <- filter(Coffee, cat == "roel alleen")
# Samen <- filter(Coffee, cat == "Samen")
# Dre<- filter(Coffee, cat == "Dre alleen")
#library(dplyr);library(ggplot2);
#theme_set(theme_grey())
#readr, dplyr, ggplot2, cowplot, lubridate, GGally
```

#combineren van datasets.
De drie datasets hebben allemaal datum momenten en kunnen daarop ook gecombineerd worden (opnieuw, dit zie je niet in de pdf, maar wel in de rmd file). 

```{r combineren van datasets}
library(dplyr) #again, waarschijnlijk al geladen maar je weet maar nooit.
koffieTotaal<- left_join(Coffee, KNMI, by = "datum")%>%  #left join want ik wil het matchen aan koffie en niet andersom
  left_join(., beurs, by = c("datum" = "Date")) 
#dus in plaats van een tussenbestand maken plak ik de handelingen aan elkaar vast 
#met de pipe operator. De punt zegt: "het vorige". 
#Dus: koffieTotaal is deze combinatie en dan (%>%) voeg dit er nog aan toe.
#library(readr)
#write_csv(koffieTotaal, "koffieTotaal.csv")  #schrijft file weg.
dim(koffieTotaal) #622 observaties van 19 variabelen.
write_csv(koffieTotaal, "koffieTotaal.csv")
```

#Weer en Beurs
Dan laden we het weer in. Ik heb het weer per dag in Voorschoten tussen 2014-11-13 - 2015-6-5 opgevraagd en dan alleen temperatuur, zonne-uren, luchtdruk, neerslag en straling. (je ziet deze stap niet, maar staat wel in het rmarkdown bestand)

```{r knmi laden}
library(readr)
library(dplyr)
library(lubridate)
KNMI<-read_csv("KNMI_20150605.txt",skip = 24, 
               col_names = c("STN","YYYYMMDD",   "TG",   "TN",  "TNH",   "TX",  "TXH", "T10N",   
                             "SQ",    "Q",   "DR",   "RH",   "PG",   "PX",  "PXH"), 
               trim_ws = TRUE) #laden van dataset.
KNMI<-KNMI %>%  #dit is een piping commando, niet noodzakelijk, maar maakt de stappen overzichtelijker. lees als "en dan"
  mutate(datum = as.Date(fast_strptime(as.character(YYYYMMDD), "%Y%m%d")))%>%  #zet datum om in date formaat.
  mutate(etmaalGemiddeldeTempGradenCelsius = TG/10 , zonneschijnUren = SQ/10, 
         stralingJoulePerVierkanteCm = Q, EtmaalNeerslagMM = RH/10, gemLuchtdrukHectoPascal = PG/10)%>%  #namen en handige eenheden
  select(datum, etmaalGemiddeldeTempGradenCelsius, zonneschijnUren, stralingJoulePerVierkanteCm,
         EtmaalNeerslagMM,gemLuchtdrukHectoPascal ) #houd alleen de variablen over die ik wil. 
#missings definieeren.
KNMI$zonneschijnUren[KNMI$zonneschijnUren == -1] <- NA
KNMI$EtmaalNeerslagMM[KNMI$EtmaalNeerslagMM == -1] <- NA
```

Dan de beurdata laden. Deze data komt van yahoo, want dat is de eerste die ik vond.
Ik heb de dagdata van de AEX gedownload over dezelfde periode als het weer. 

```{r aex data van de beurs}
#beursdata maakt bestand koffieWeerBeurs
library(readr)
library(dplyr)
beurs<- read_csv("YAHOO-INDEX_AEX.csv") #readr package herkent direct de datum als datum
```



```{r creatie van dag dataset}
#creeert dataset koffie_dag waarin alle andreas regels worden verwijderd, gesorteerd wordt per datum, 
# en dan opsomt koffieaantal per dag, en gemiddelde in andere waarden (die dan als het goed is identiek zijn (zelfde dag))
koffie_dag<- koffeeTotaal %>%
  filter( cat == "roel alleen" |cat == "Samen")%>%
  group_by(datum)%>%
  summarise(aantal = sum(counter, na.rm = T), 
            temp = mean(etmaalGemiddeldeTempGradenCelsius),
            zon = mean(zonneschijnUren),
            straling = mean(stralingJoulePerVierkanteCm),
            neerslag = mean(EtmaalNeerslagMM),
            AEXopening = mean(Open, na.rm=T),
            AEXsluiting = mean(Close, na.rm =T)
            )
library(readr)
write_csv(koffie_dag, "koffie_dag.csv")
```